臺灣高等法院臺中分院刑事判決　　　　　　　　　九十一年度上訴字第一八三九號
　　上　訴　人
　　即　被　告　甲○○
　　選任辯護人　朱元宏
　　　　　　　　黃紫芝
右上訴人因違反公職人員選舉罷免法等案件，不服臺灣彰化地方法院九十一年度訴字
第六六一號中華民國九十一年九月四日第一審判決（起訴案號：臺灣彰化地方法院檢
察署九十一年度選偵字第四三號），提起上訴，本院判決如左：
      主  文
原判決關於甲○○部分撤銷。
甲○○連續對於有投票權之人，交付賄賂，而約其投票權為一定之行使，累犯，處有
期徒刑柒月，褫奪公權年，扣案之新臺幣壹萬陸仟元沒收之。
      事  實
一、甲○○前曾於民國八十六年間因犯賭博罪，經原審法院判處有期徒刑四月（另罰
    金三萬元）確定，甫於八十六年十一月四日執行完畢。詎仍不知悔改，為報答楊
    福地昔日曾協助修繕其所居住之三省村排水溝之人情，冀圖使在彰化縣溪湖、埔
    心、埔鹽第五選區參選第十五屆縣議員之楊福地能順利當選，明知不得對於有投
    票權之人交付賄賂或其他不正利益，而約其投票權為一定之行使。另陳連美、許
    秀絹、陳粘、丙○○、陳秀絹、陳淑華、乙○○（均經原審法院判處有期徒刑
    三月，如易科罰金以三百元折算一日，褫奪公權三年，緩刑三年確定）則均為彰
    化縣第十五屆縣議員選舉第五選區之有投票權人。甲○○竟基於概括之犯意，連
    續於如附表所示之時間，以自行籌資之新台幣（下同）一萬六千元，分別對有投
    票權之陳連美（陳連美家中共有陳連美、陳黃玉灶、陳金諸、陳守仁、陳守鵬、
    陳守榮等六位有投權人，每人每票五百元）、許秀絹（許秀絹家中共有許秀絹、
    陳義男、陳月英、陳正國、丁○○等五位有投票權，每人每票五百元）、陳粘
    （陳粘家中共有陳粘、陳斗、陳榮森、陳正堂、施秀錦等五位有投票權，每
    人每票五百元）、丙○○（丙○○家中共有丙○○、周玉葉、陳哲民、陳哲輝、
    陳福發等五位有投票權，每人每票五百元）、陳秀絹（陳秀絹家中共有陳秀絹、
    黃家珍、黃炳輝、黃甫少等四位有投票權，每人每票五百元）、陳淑華（陳淑華
    家中共有陳淑華、黃建清、朱蕙敏等三位有投票權，每人每票五百元）、乙○○
    （乙○○家中共有乙○○、黃國全、黃建來、劉淑華等四位有投票權，每人每票
    五百元），以親自前往陳連美等人位於彰化縣埔鹽鄉○○村○鄰○○路沿線之如
    附表所示之住處交付如附表所示之款項之方式，連續向陳連美等人行求賄選，並
    要求投票支持彰化縣議員候選人楊福地等語後離去，陳連美等七人明知甲○○所
    交付之款項，係請其務必投票予縣議員候選人楊福地之賄賂，仍予收受之。嗣於
    民國九十一年一月二十二日，證人Ａ１（年籍詳卷）以電話向台灣彰化地方法院
    檢察署選舉查察聯繫中心提出檢舉，其後並於同月二十四日將所取得家人轉交之
    一千元賄款後主動交予警方，而查獲上情。警方嗣後並於陳連美、許秀絹、陳粘
    、丙○○、陳秀絹、陳淑華、乙○○處扣得各自收受之賄賂（不將各別扣得之
    款項明列，以保護證人Ａ１之身分）。而甲○○於警詢、偵查中對於上情亦均自
    白在卷。
二、案經彰化縣警察局溪湖分局報告台灣彰化地方法院檢察署檢察官偵查起訴。
      理  由
一、訊據上訴人即被告甲○○對於右揭事實坦承不諱，核與共同被告陳連美、許秀絹
    、陳粘、丙○○、陳秀絹、陳淑華、乙○○等人於警詢、偵查及原審審理中供
    述情節相符，復有陳連美、許秀絹、陳粘、丙○○、陳秀絹、陳淑華、乙○○
    等人共同生活戶之戶卡片影本七份在卷可憑（詳見選偵四三號卷第三二頁至三八
    頁），及前揭賄款共一萬六千元扣案足佐。而其中被告交付給丙○○之賄款為二
    千五百元，係包括丙○○、周玉葉、陳哲民、陳哲輝、陳福發等五位有投票權之
    人，每人每票五百元，陳福發為丙○○之弟，戶籍亦設在彰化縣埔鹽鄉○○村○
    鄰○○路三九號等情，業據丙○○於本院調查時證述屬實（詳見本院卷第三六頁
    ），並有本院以法務部戶役政連結作業系統所查得之陳福發戶籍資料在卷可憑（
    詳見本院卷第五三頁）；雖丙○○於偵查中供稱：「有，他（指甲○○）拿了２
    ０００元，四票一票５００元」、「（是２０００還是２５００元？）確定是２
    ０００元」等語（詳見選偵四三號卷第八四頁反面），然此亦經丙○○於本院調
    查時提出說明謂：「我的意思是我那戶內有二千元，另外那五百元是要給陳福發
    的」（詳見本院卷第三七頁），是以丙○○所收受者確為二千五百元無訛，此並
    經被告供承在卷（詳見本院卷第三八頁）；另乙○○部分，因乙○○之婆婆黃蔡
    真已經很多年沒有去投票，所以甲○○就乙○○那戶只買四票二千元等情，復據
    乙○○於本院調查時證述明確。從而，被告之自白核與事實相符，而堪予憑採，
    本件事證明確，被告犯行堪以認定，自應依法論科。
二、核被告甲○○所為，係犯公職人員選舉罷免法第九十條之一第一項之對於有投票
    權之人，交付賄賂，而約其投票權為一定之罪，被告行求後交付賄賂，其行求行
    為為交付之階段行為，僅論以交付賄賂罪。被告甲○○先後多次犯行，時間緊接
    ，所犯係犯罪構成要件相同之罪，顯係基於概括犯意為之，應依連續犯之規定以
    一罪論，並加重其刑。又被告前曾於八十六年間因犯賭博罪，經原審法院判處有
    期徒刑四月（另罰金三萬元），於八十六年十一月四日執行完畢之事實，有台灣
    高等法院被告全國前案紀錄表附卷足按，其於刑之執行完畢後五年以內再犯本案
    有期徒刑以上之刑之罪，為累犯，依法應遞加重其刑。另被告甲○○於偵查中即
    自白其犯行，有警詢、偵查筆錄可稽，應依公職人員選舉罷免法第九十條之一第
    五項之規定減輕其刑，並依法先加後減。原審認被告甲○○犯罪事證明確，予以
    論罪科刑，固非無見，惟原判決認丙○○家中有五票，其中一票為陳惠怡，然陳
    惠怡係八十一年十月十三日生，有前開戶卡片在卷可憑，原判決認其為有投票權
    之人，尚有疏誤；又原判決誤將「朱蕙敏」書為「朱惠敏」，亦有未洽。被告上
    訴意旨認原審量刑過重，指摘原判決不當，固無理由，惟原判決關於被告甲○○
    部分既有上述可議之處，即屬無可維持，應由本院將該部分撤銷改判。爰審酌選
    舉乃民主政治最重要之表徵，須由選民評斷候選人之才德、品行、學識、操守、
    政見而選賢與能，其攸關一國政治之良窳甚鉅，而賄選乃敗壞選風之主要根源，
    本不得使金錢介入選舉，而抹滅實行民主政治之真意，被告甲○○竟以買票方式
    ，妨害選舉真諦，及其犯罪之動機、目的、犯罪後坦承犯行之態度等一切情狀，
    量處如主文第二項所示之刑。又被告甲○○係犯公職人員選舉罷免法第五章第九
    十條之一第一項之罪，應依公職人員選舉罷免法第九十八條第三項之規定，宣告
    褫奪公權三年。又扣押之賄賂一萬六千元係被告所交付之賄賂，應依公職人員選
    舉罷免法第九十條之一第三項之規定沒收之。至被告選任辯護人以被告平日素行
    良好，其歷經偵審程序，已深知警惕，當無再犯之虞，且被告家中上有年高八十
    之老母，下有三名分別就讀高中及國中之年幼孩子，家中經濟均賴被告一人維持
    ，並提出戶口名簿影本、學生證影本、耕作協議書等為憑，請求本院對之為緩刑
    之宣告等語。本院以被告前有賭博前科，經原審法院判處有期徒刑四月（另罰金
    三萬元）確定，仍不知警惕，而再犯罪，尚難認本案對其所宣告之刑有以暫不執
    行為適當之情形，爰不為緩刑之宣告，附予敘明。
據上論結，應依刑事訴訟法第三百六十九條第一項前段、第三百六十四條、第二百九
十九條第一項前段，公職人員選舉罷免法第九十條之一第一項、第三項、第五項、第
九十八條第三項，刑法第十一條前段、第五十六條、第四十七條、第三十七條第二項
，判決如主文。
本案經檢察官戊○○到庭執行職務。
中        華        民        國  九 十 一  年    十二    月　 十九 　  日
                                  臺灣高等法院臺中分院刑事第四庭
                                        審判長法　官　洪　耀　宗
                                              法　官　蕭　錦　鍾
                                              法　官　江　德　千
右正本證明與原本無異。
如不服本判決應於收受送達後十日內向本院提出上訴書狀，其未敘述上訴之理由者並
得於提起上訴後十日內向本院補提理由書（均須按他造當事人之人數附繕本）。
                                              書記官  吳  麗  琴
中        華        民        國  九 十 一  年    十二    月　　二十　  日
【附錄論罪科刑法條】
公職人員選舉罷免法第九十條之一第一項：
對於有投票權之人，行求期約或交付賄賂或其他不正利益，而約其不行使投票權或
  為一定之行使者，處五年以下有期徒刑，得併科新臺幣四十萬元以上四百萬元以下
  罰金。
預備犯前項之罪者，處一年以下有期徒刑。
預備或用以行求期約或交付之賄賂，不問屬於犯人與否，沒收之。
犯第一項或第二項之罪，於犯罪後六個月內自首者，減輕或免除其刑；因而查獲候
   選人為共犯者免除其刑。
犯第一項或第二項之罪，在偵查中自白者，減輕其刑；因而查獲候選人為共犯者，
  減輕或免除其刑。
                                                                        Ｋ
附表
┌───┬────────┬───┬─────────────────┐
│姓  名│時            間│金  額│地                              點│
├───┼────────┼───┼─────────────────┤
│陳連美│91年１月日中午│三千元│彰化縣埔鹽鄉○○村○鄰○○路三九號│
├───┼────────┼───┼─────────────────┤
│許秀絹│91年１月日    │二千五│彰化縣埔鹽鄉○○村○鄰○○路三九號│
│      │時分　      │百元  │                                  │
├───┼────────┼───┼─────────────────┤
│陳粘│91年１月日    │二千五│彰化縣埔鹽鄉○○村○鄰○○路三九號│
│      │至時        │百元  │                                  │
├───┼────────┼───┼─────────────────┤
│丙○○│91年１月日中午│二千五│彰化縣埔鹽鄉○○村○鄰○○路三九號│
│      │                │百元  │                                  │
├───┼────────┼───┼─────────────────┤
│陳秀絹│91年１月日中午│二千元│彰化縣埔鹽鄉○○村○鄰○○路四二之│
│      │                │      │十二號                            │
├───┼────────┼───┼─────────────────┤
│陳淑華│91年１月日中午│一千五│彰化縣埔鹽鄉○○村○鄰○○路四二之│
│      │                │百元  │十二號                            │
├───┼────────┼───┼─────────────────┤
│乙○○│91年１月日中午│二千元│彰化縣埔鹽鄉○○村○鄰○○路四二之│
│      │                │      │十二號                            │
└───┴────────┴───┴─────────────────┘
                                                                     Ｋ
